【裁判字號】    89,上易,2702
【裁判日期】    900110
【裁判案由】    偽造文書
【裁判全文】
臺灣高等法院臺中分院刑事判決                  八十九年度上易字第二七二號
    上  訴  人  臺灣苗栗地方法院檢察署檢察官
    被      告  乙○○
    選任辯護人  李世杉  律師
右上訴人因被告偽造文書案件，不服台灣苗栗地方法院八十九年度易字第三六０號八
十九年九月十三日第一審判決（起訴案號：臺灣苗栗地方法院檢察署八十八年度偵字
第三五０三號），提起上訴，本院判決如左：
      主  文
上訴駁回。
      理  由
一、本案經本院審理結果，認第一審判決被告乙○○無罪，並無違誤，應予維持，並
    引用第一審判決書記載之證據及理由。
二、檢察官上訴意旨略以：被告於原審法院所為平房正廳部分，因颱風摧毀倒塌重建
    之辯解，並非實在，業經證人許枝清、許文泉證述明確。又證人黃天賜、陳木章
    所為證言，與被告所供述顯有出入，顯係迴護被告之詞，原審判決採為證據，有
    違經驗法則。又國有財產法施行細則第四十四條規定「依本法第四十二條申請租
    用或重行訂約租用者，應繳驗原租約或證明文件：：：其為建有房屋之基地者，
    並須具有房屋權屬證明文件。」及第五十三條規定「本法第四十九條所稱直接使
    用人，係指左列承租人：：：二、租用建築用地，並已建有房屋或其他建築物之
    所有人：：：」。上開二二八０號之一土地上已建有平房正廳，該平房正廳部分
    並非被告乙○○所興建，所有權非其所有，況實際上該平房正廳部分之直接使用
    人尚有告訴人丙○○。因此被告於八十年間陸續出具不實之切結書，申請承租及
    買受二二八０之一號土地之行為，已該當於刑法第二百十四條使公務員登載不實
    罪。原審判決諭知無罪，似有不當云云。按刑法第二百十四條所謂使公務員登載
    不實事頁於公文書罪，須一經他人之聲明或申報，公務員即有登載之義務，並依
    其所為之聲明或申報予以登載，而屬不實之事項者，始足構成。若其所為聲明或
    申報，公務員尚須為實質之審查，以判斷其真實與否，始得一定之記載者，即非
    本罪所稱之使公務員登載不實，最高法院著有七十三年台上字第一七一０號判例
    。查承購國有非公用不動產時，須由申請人檢具國有土地登記簿謄本、國有土地
    地籍圖謄本、原租約、最近一期繳租收據、地上房屋所有權證明文件等物，並立
    切結書，國有財產局於接受申請後，會派員至現場查看面積是否相符，是否確有
    建物存在，其他資料之真偽則要求申請人出具切結書。經審查結果，如果符合，
    即在簽核表上簽擬准駁意見，並將所檢附之文件附卷，並未將申請人所主張之事
    實登載於何公文書上，業據國有財產局中區辦事處指派謝俊良先生陳述明確。是
    縱檢察官所起訴之事實為真實，但受申請之公務機關國有財產局並未將上開檢察
    官所指不實之事項登載於任何公文書上。且國有財產局於接受申請後，仍須派員
    查看現場，以判斷其真實與否。顯然就此申請承購國有非公用不動產之事項，承
    辦之公務員有實質審查之權現，並非一有申請，公務員即有登載之義務。是被告
    之行為並不該當於刑法第二百十四條之使公務員登載不實罪，被告之行為不罰。
    原審判決以被告犯罪不能證明，諭知被告無罪之判決，雖理由不同，但判決被告
    無罪之結果則相同。檢察官上訴意旨，指摘原審判決諭知被告無罪，似有不當，
    請求撤銷原審，原審判決以被告犯罪不能證明，諭知無罪之判決，雖其理由不同
    ，但應判決被告無罪之結果則相同，諭知無罪之判決，其上訴為無理由，應予駁
    回。據上論結，應依刑事訴訟法第三百六十八條，判決如主文。
本案經檢察官甲○○到庭執行職務。
中      華      民      國      九十     年       一      月     十     日
                                    臺灣高等法院臺中分院刑事第九庭
                                          審判長法  官  胡  森  田
                                                法  官  康  應  龍
                                                法  官  趙  春  碧
右正本證明與原本無異。
如不服本判決應於收受送達後十日內向本院提出上訴書狀，其未述上訴之理由者並
得於提起上訴後十日內向本院補提理由書（均須按他造當事人之人數附繕本）。
                                                書記官  廖  來  信
中      華      民      國      九十     年       一      月     十二   日
                                                                        Ｉ


司法院資訊處製作；財團法人民間司法改革基金會備份。
